---
title: "Diebold Chapter 7, 8 Codes"
author: "Д. Хашбаатар"
output:
  html_document:
    fig_caption: yes
    fig_height: 6
    fig_width: 7
    highlight: tango
    number_sections: yes
    theme: "united"
    toc: yes
    toc_depth: 2
    toc_float: yes
  pdf_document:
    toc: yes
    toc_depth: '2'
  word_document:
    toc: yes
    toc_depth: '2'
---

```{r setup, include=FALSE}
knitr::opts_chunk$set(echo = TRUE)
```

# Chapter 7
## White noise

```{r}
e <- rnorm(150)
plot(e, type = "l", xlab = "Time")
```

### Autocorrelations

```{r}
acf <- acf(e, lag.max = 12, plot = FALSE)
print(acf)
```
```{r}
plot(acf, main = "Autocorrelations of White Noise")
```
```{r}
plot(pacf(e, lag.max = 12, plot = FALSE), main = "Partial Autocorrelations")
```


## Application

### Data 

Канадийн ажил эрхлэлтийн индекс
```{r, message=FALSE}
library(dplyr)
load("ch7data.Rdata")
str(ch7data)
estimation_data <- ch7data %>% 
  filter(date < as.Date("1994-01-01") & date > as.Date("1961-12-01"))

```

Figure 7.9 (Сурах бичгийн хуудас 130)
```{r}
plot(estimation_data$date, estimation_data$caemp, 
     type = "l", 
     xlab = "Time", 
     ylab = "Canadian Employment", 
     lwd = 2)
```

## Correlogram

```{r}
acf <- acf(estimation_data$caemp, lag.max = 12, plot = FALSE)
print(acf)
```

```{r}
plot(acf, main = "Autocorrelations")
```


```{r}
plot(pacf(estimation_data$caemp, lag.max = 12, plot = FALSE), main = "Partial Autocorrelations")
```
 

# Chapter 8

## MA(4)

```{r}
y <- estimation_data$caemp
ma4 <- arima(y, order=c(0, 0 , 4))
ma4
```

```{r}
plot(estimation_data$date, estimation_data$caemp, 
     type = "l", 
     xlab = "Time", 
     ylab = "Canadian Employment", 
     lwd = 2)
fit_ma4 <- y - residuals(ma4)
lines(estimation_data$date, fit_ma4, col = "red", lty = 2)
```
```{r}
acf(residuals(ma4))
```


moving average processes don't provide good approximations to employment dynamics.

## AR(2)

```{r}
ar2 <- arima(y, order=c(2, 0 , 0))
ar2
```
```{r}
plot(estimation_data$date, estimation_data$caemp, 
     type = "l", 
     xlab = "Time", 
     ylab = "Canadian Employment", 
     lwd = 2)
fit_ar2 <- y - residuals(ar2)
lines(estimation_data$date, fit_ar2, col = "red", lty = 2)
```

## ARMA(3, 1)

```{r}
arma31 <- arima(y, order=c(3, 0 , 1))
arma31
```
```{r}
plot(estimation_data$date, estimation_data$caemp, 
     type = "l", 
     xlab = "Time", 
     ylab = "Canadian Employment", 
     lwd = 2)
fit_arma31 <- y - residuals(arma31)
lines(estimation_data$date, fit_arma31, col = "red", lty = 2)
```

## Ямар модел хэрхэн сонгох вэ?

$ARMA(p, q)$ -ийн $p,q$ зэргийг хэрхэн сонгох вэ?

$p=0,1,2,3,4$, $q=0,1,2,3,4$-ийн утга болгоны хувьд ARMA(p,q) загварыг үнэлэн АIC, BIC-г харьцуулан сонгоно. Нийт үнэлэгдэх загварын тоо $5\times 5=25$.
```{r, warning=FALSE}
pq <- as.matrix(expand.grid(p=0:4, q=0:4))     # p,q iin buh hosloliig matrix helbert hadgalna
models <- vector(mode = "list", length = 25)   # zagvaryn ur dung hadgalah list uusgene
for(i in 1:25){
  p <- pq[i, 1]
  q <- pq[i, 2]
  models[[i]] <- arima(y, order = c(p, 0, q))
}
AICs <- sapply(models, function(x)AIC(x))
BICs <- sapply(models, function(x)BIC(x))

which.min(AICs)       # AIC shalguuraar ali zagvar songogdsong olno
which.min(BICs)       # BIC shalguuraar ali zagvar songogdsong olno  
pq[3, ]  # songogdson zagvar
```

AIC шинжүүрээр AR(2) загвар сонгогдоно

## Built-in Method


```{r, message=FALSE}
library(forecast)
auto.arima(y, d=0, max.p = 4, max.q = 4)
```

