---
title: "Эконометрикс II"
subtitle: "Лекц 3: График анализ<html><div style='float:left'></div><hr color='#EB811B' size=1px width=796px></html>"
author: "багш: Д. Хашбаатар"
date: "2019/09/09"
output: 
  xaringan::moon_reader:
    css: [default, metropolis, metropolis-fonts]
    nature: 
      beforeInit: "macros.js"
      highlightStyle: github
      highlightLines: true
      countIncrementalSlides: false
---

```{r setup, include=FALSE}
options(htmltools.dir.version = FALSE)
```

# График анализ

## EDA (Explotary Data Analysis)

 - Graphics 
  - scatterplot, time series plot
  - barplot, histogram

---

# Анскомбийн дөрвөл

```{r, eval=FALSE}
anscombe
```
<head><style>
        table {
              font-family: times ;
color:  black ;
text-align: right;}
        th {
              padding: 1px 1px 5px 5px;
	        }
        td {
             padding: 1px 1px 5px 5px; }
      </style></head><table align="center" style="border-collapse: collapse; caption-side:top; font-size:11pt;"><caption style="text-align:center;"></caption><tr>
<th style="border-left: 0px solid black;background-color: #FFFFFF;border-top: 2px solid gray;border-bottom: 1px solid gray;">&nbsp;</th>
<th <th align="center" style="font-weight: normal;border-left: 0px solid black;border-bottom: 1px solid gray;border-top: 2px solid gray;">x1</th>
<th <th align="center" style="font-weight: normal;border-left: 0px solid black;border-bottom: 1px solid gray;border-top: 2px solid gray;">x2</th>
<th <th align="center" style="font-weight: normal;border-left: 0px solid black;border-bottom: 1px solid gray;border-top: 2px solid gray;">x3</th>
<th <th align="center" style="font-weight: normal;border-left: 0px solid black;border-bottom: 1px solid gray;border-top: 2px solid gray;">x4</th>
<th <th align="center" style="font-weight: normal;border-left: 0px solid black;border-bottom: 1px solid gray;border-top: 2px solid gray;">y1</th>
<th <th align="center" style="font-weight: normal;border-left: 0px solid black;border-bottom: 1px solid gray;border-top: 2px solid gray;">y2</th>
<th <th align="center" style="font-weight: normal;border-left: 0px solid black;border-bottom: 1px solid gray;border-top: 2px solid gray;">y3</th>
<th <th align="center" style="font-weight: normal;border-left: 0px solid black;border-right:0px solid black;border-bottom: 1px solid gray;border-top: 2px solid gray;">y4</th>
</tr>
<tr>
<td  style="border-left: 0px solid black; ">1</td>
<td align="right" style="border-left: 0px solid black;">10.00</td>
<td align="right" style="border-left: 0px solid black;">10.00</td>
<td align="right" style="border-left: 0px solid black;">10.00</td>
<td align="right" style="border-left: 0px solid black;">8.00</td>
<td align="right" style="border-left: 0px solid black;">8.04</td>
<td align="right" style="border-left: 0px solid black;">9.14</td>
<td align="right" style="border-left: 0px solid black;">7.46</td>
<td align="right" style="border-left: 0px solid black;border-right:0px solid black;">6.58</td>
</tr>
<tr>
<td  style="border-left: 0px solid black; border-top: hidden;">2</td>
<td align="right" style="border-left: 0px solid black;border-top: hidden;">8.00</td>
<td align="right" style="border-left: 0px solid black;border-top: hidden;">8.00</td>
<td align="right" style="border-left: 0px solid black;border-top: hidden;">8.00</td>
<td align="right" style="border-left: 0px solid black;border-top: hidden;">8.00</td>
<td align="right" style="border-left: 0px solid black;border-top: hidden;">6.95</td>
<td align="right" style="border-left: 0px solid black;border-top: hidden;">8.14</td>
<td align="right" style="border-left: 0px solid black;border-top: hidden;">6.77</td>
<td align="right" style="border-left: 0px solid black;border-right:0px solid black;border-top: hidden;">5.76</td>
</tr>
<tr>
<td  style="border-left: 0px solid black; border-top: hidden;">3</td>
<td align="right" style="border-left: 0px solid black;border-top: hidden;">13.00</td>
<td align="right" style="border-left: 0px solid black;border-top: hidden;">13.00</td>
<td align="right" style="border-left: 0px solid black;border-top: hidden;">13.00</td>
<td align="right" style="border-left: 0px solid black;border-top: hidden;">8.00</td>
<td align="right" style="border-left: 0px solid black;border-top: hidden;">7.58</td>
<td align="right" style="border-left: 0px solid black;border-top: hidden;">8.74</td>
<td align="right" style="border-left: 0px solid black;border-top: hidden;">12.74</td>
<td align="right" style="border-left: 0px solid black;border-right:0px solid black;border-top: hidden;">7.71</td>
</tr>
<tr>
<td  style="border-left: 0px solid black; border-top: hidden;">4</td>
<td align="right" style="border-left: 0px solid black;border-top: hidden;">9.00</td>
<td align="right" style="border-left: 0px solid black;border-top: hidden;">9.00</td>
<td align="right" style="border-left: 0px solid black;border-top: hidden;">9.00</td>
<td align="right" style="border-left: 0px solid black;border-top: hidden;">8.00</td>
<td align="right" style="border-left: 0px solid black;border-top: hidden;">8.81</td>
<td align="right" style="border-left: 0px solid black;border-top: hidden;">8.77</td>
<td align="right" style="border-left: 0px solid black;border-top: hidden;">7.11</td>
<td align="right" style="border-left: 0px solid black;border-right:0px solid black;border-top: hidden;">8.84</td>
</tr>
<tr>
<td  style="border-left: 0px solid black; border-top: hidden;">5</td>
<td align="right" style="border-left: 0px solid black;border-top: hidden;">11.00</td>
<td align="right" style="border-left: 0px solid black;border-top: hidden;">11.00</td>
<td align="right" style="border-left: 0px solid black;border-top: hidden;">11.00</td>
<td align="right" style="border-left: 0px solid black;border-top: hidden;">8.00</td>
<td align="right" style="border-left: 0px solid black;border-top: hidden;">8.33</td>
<td align="right" style="border-left: 0px solid black;border-top: hidden;">9.26</td>
<td align="right" style="border-left: 0px solid black;border-top: hidden;">7.81</td>
<td align="right" style="border-left: 0px solid black;border-right:0px solid black;border-top: hidden;">8.47</td>
</tr>
<tr>
<td  style="border-left: 0px solid black; border-top: hidden;">6</td>
<td align="right" style="border-left: 0px solid black;border-top: hidden;">14.00</td>
<td align="right" style="border-left: 0px solid black;border-top: hidden;">14.00</td>
<td align="right" style="border-left: 0px solid black;border-top: hidden;">14.00</td>
<td align="right" style="border-left: 0px solid black;border-top: hidden;">8.00</td>
<td align="right" style="border-left: 0px solid black;border-top: hidden;">9.96</td>
<td align="right" style="border-left: 0px solid black;border-top: hidden;">8.10</td>
<td align="right" style="border-left: 0px solid black;border-top: hidden;">8.84</td>
<td align="right" style="border-left: 0px solid black;border-right:0px solid black;border-top: hidden;">7.04</td>
</tr>
<tr>
<td  style="border-left: 0px solid black; border-top: hidden;">7</td>
<td align="right" style="border-left: 0px solid black;border-top: hidden;">6.00</td>
<td align="right" style="border-left: 0px solid black;border-top: hidden;">6.00</td>
<td align="right" style="border-left: 0px solid black;border-top: hidden;">6.00</td>
<td align="right" style="border-left: 0px solid black;border-top: hidden;">8.00</td>
<td align="right" style="border-left: 0px solid black;border-top: hidden;">7.24</td>
<td align="right" style="border-left: 0px solid black;border-top: hidden;">6.13</td>
<td align="right" style="border-left: 0px solid black;border-top: hidden;">6.08</td>
<td align="right" style="border-left: 0px solid black;border-right:0px solid black;border-top: hidden;">5.25</td>
</tr>
<tr>
<td  style="border-left: 0px solid black; border-top: hidden;">8</td>
<td align="right" style="border-left: 0px solid black;border-top: hidden;">4.00</td>
<td align="right" style="border-left: 0px solid black;border-top: hidden;">4.00</td>
<td align="right" style="border-left: 0px solid black;border-top: hidden;">4.00</td>
<td align="right" style="border-left: 0px solid black;border-top: hidden;">19.00</td>
<td align="right" style="border-left: 0px solid black;border-top: hidden;">4.26</td>
<td align="right" style="border-left: 0px solid black;border-top: hidden;">3.10</td>
<td align="right" style="border-left: 0px solid black;border-top: hidden;">5.39</td>
<td align="right" style="border-left: 0px solid black;border-right:0px solid black;border-top: hidden;">12.50</td>
</tr>
<tr>
<td  style="border-left: 0px solid black; border-top: hidden;">9</td>
<td align="right" style="border-left: 0px solid black;border-top: hidden;">12.00</td>
<td align="right" style="border-left: 0px solid black;border-top: hidden;">12.00</td>
<td align="right" style="border-left: 0px solid black;border-top: hidden;">12.00</td>
<td align="right" style="border-left: 0px solid black;border-top: hidden;">8.00</td>
<td align="right" style="border-left: 0px solid black;border-top: hidden;">10.84</td>
<td align="right" style="border-left: 0px solid black;border-top: hidden;">9.13</td>
<td align="right" style="border-left: 0px solid black;border-top: hidden;">8.15</td>
<td align="right" style="border-left: 0px solid black;border-right:0px solid black;border-top: hidden;">5.56</td>
</tr>
<tr>
<td  style="border-left: 0px solid black; border-top: hidden;">10</td>
<td align="right" style="border-left: 0px solid black;border-top: hidden;">7.00</td>
<td align="right" style="border-left: 0px solid black;border-top: hidden;">7.00</td>
<td align="right" style="border-left: 0px solid black;border-top: hidden;">7.00</td>
<td align="right" style="border-left: 0px solid black;border-top: hidden;">8.00</td>
<td align="right" style="border-left: 0px solid black;border-top: hidden;">4.82</td>
<td align="right" style="border-left: 0px solid black;border-top: hidden;">7.26</td>
<td align="right" style="border-left: 0px solid black;border-top: hidden;">6.42</td>
<td align="right" style="border-left: 0px solid black;border-right:0px solid black;border-top: hidden;">7.91</td>
</tr>
<tr>
<td  style="border-left: 0px solid black; border-top: hidden;">11</td>
<td align="right" style="border-left: 0px solid black;border-top: hidden;">5.00</td>
<td align="right" style="border-left: 0px solid black;border-top: hidden;">5.00</td>
<td align="right" style="border-left: 0px solid black;border-top: hidden;">5.00</td>
<td align="right" style="border-left: 0px solid black;border-top: hidden;">8.00</td>
<td align="right" style="border-left: 0px solid black;border-top: hidden;">5.68</td>
<td align="right" style="border-left: 0px solid black;border-top: hidden;">4.74</td>
<td align="right" style="border-left: 0px solid black;border-top: hidden;">5.73</td>
<td align="right" style="border-left: 0px solid black;border-right:0px solid black;border-top: hidden;">6.89</td>
</tr>
<tr>
<td colspan="9" align="left" style="font-size:9pt ;border-top: 1px solid black; border-bottom: hidden;"></td>
</tr>
</table>

 - Summary statistics

<head><style>
        table {
              font-family: times ;
color:  black ;
text-align: right;}
        th {
              padding: 1px 1px 5px 5px;
	        }
        td {
             padding: 1px 1px 5px 5px; }
      </style></head><table align="center" style="border-collapse: collapse; caption-side:top; font-size:11pt;"><caption style="text-align:center;"></caption><tr>
<th style="border-left: 0px solid black;background-color: #FFFFFF;border-top: 2px solid gray;border-bottom: 1px solid gray;">&nbsp;</th>
<th <th align="center" style="font-weight: normal;border-left: 0px solid black;border-bottom: 1px solid gray;border-top: 2px solid gray;">mean(x)</th>
<th <th align="center" style="font-weight: normal;border-left: 0px solid black;border-bottom: 1px solid gray;border-top: 2px solid gray;">mean(y)</th>
<th <th align="center" style="font-weight: normal;border-left: 0px solid black;border-bottom: 1px solid gray;border-top: 2px solid gray;">var(x)</th>
<th <th align="center" style="font-weight: normal;border-left: 0px solid black;border-bottom: 1px solid gray;border-top: 2px solid gray;">var(y)</th>
<th <th align="center" style="font-weight: normal;border-left: 0px solid black;border-right:0px solid black;border-bottom: 1px solid gray;border-top: 2px solid gray;">cov(x, y)</th>
</tr>
<tr>
<td  style="border-left: 0px solid black; ">1</td>
<td align="right" style="border-left: 0px solid black;">9.00</td>
<td align="right" style="border-left: 0px solid black;">7.50</td>
<td align="right" style="border-left: 0px solid black;">11.00</td>
<td align="right" style="border-left: 0px solid black;">4.13</td>
<td align="right" style="border-left: 0px solid black;border-right:0px solid black;">5.50</td>
</tr>
<tr>
<td colspan="6" align="left" style="font-size:9pt ;border-top: 1px solid black; border-bottom: hidden;"></td>
</tr>
</table>
---

```{r eval=FALSE}
lm(y1~x1, data = anscombe)
```
<head><style>
        table {
              font-family: times ;
color:  black ;
text-align: right;}
        th {
              padding: 1px 1px 5px 5px;
	        }
        td {
             padding: 1px 1px 5px 5px; }
      </style></head><table align="center" style="border-collapse: collapse; caption-side:top; font-size:11pt;"><caption style="text-align:center;"></caption><tr>
<th style="border-left: 0px solid black;background-color: #FFFFFF;border-top: 2px solid gray;border-bottom: 1px solid gray;">&nbsp;</th>
<th <th align="center" style="font-weight: normal;border-left: 0px solid black;border-bottom: 1px solid gray;border-top: 2px solid gray;">Estimate</th>
<th <th align="center" style="font-weight: normal;border-left: 0px solid black;border-bottom: 1px solid gray;border-top: 2px solid gray;">Std. Error</th>
<th <th align="center" style="font-weight: normal;border-left: 0px solid black;border-bottom: 1px solid gray;border-top: 2px solid gray;">t value</th>
<th <th align="center" style="font-weight: normal;border-left: 0px solid black;border-right:0px solid black;border-bottom: 1px solid gray;border-top: 2px solid gray;">Pr(>|t|)</th>
</tr>
<tr>
<td  style="border-left: 0px solid black; ">(Intercept)</td>
<td align="right" style="border-left: 0px solid black;">3.0001</td>
<td align="right" style="border-left: 0px solid black;">1.1247</td>
<td align="right" style="border-left: 0px solid black;">2.67</td>
<td align="right" style="border-left: 0px solid black;border-right:0px solid black;">0.0257</td>
</tr>
<tr>
<td  style="border-left: 0px solid black; border-top: hidden;">x1</td>
<td align="right" style="border-left: 0px solid black;border-top: hidden;">0.5001</td>
<td align="right" style="border-left: 0px solid black;border-top: hidden;">0.1179</td>
<td align="right" style="border-left: 0px solid black;border-top: hidden;">4.24</td>
<td align="right" style="border-left: 0px solid black;border-right:0px solid black;border-top: hidden;">0.0022</td>
</tr>
<tr>
<td colspan="5" align="left" style="font-size:9pt ;border-top: 1px solid black; border-bottom: hidden;">Call: lm(formula = y1 ~ x1, data = anscombe)</td>
</tr>
</table>

$$y=3+\frac{1}{2}x$$
---

# Scatterplot

```{r, message=FALSE, echo=FALSE, warning=FALSE}
library(tidyverse)
anscombe_tidy <- anscombe %>%
  mutate(observation = seq_len(n())) %>%
  gather(key, value, -observation) %>%
  separate(key, c("variable", "group"), 1, convert = TRUE) %>%
  mutate(group = c("I", "II", "III", "IV")[group]) %>%
  spread(variable, value)
```


```{r, echo=FALSE, fig.align='center', warning=FALSE}
library(ggthemes)
ggplot(anscombe_tidy, aes(x, y, col=group, alpha = 0.6)) +
    geom_point() +
    facet_wrap(~ group) +
    geom_smooth(method = "lm", se = FALSE) +
    theme_fivethirtyeight() + theme(legend.position="none")
```

---

# Хугацаан цувааны график

```{r echo=FALSE, fig.fullwidth=TRUE, fig.align='center'}
load("interest.Rdata")

date <- seq(1960, 2005, length.out = 624)
plot(date, interest$Y1, type = "l", col = "blue", 
     xlab = "Time", ylab = "Rate",
     main = "1-Year Treasury Bond Rate")
```

---
# Change in Rate

```{r echo=FALSE, fig.fullwidth=TRUE, fig.align='center'}
date <- seq(1960, 2005, length.out = 624)
plot(date[-1], diff(interest$Y1), type = "l", col = "blue", 
     xlab = "Time", ylab = "Change in Rate",
     main = "Change in 1-Year Treasury Bond Rate")
```

---
# Liquor Sales


```{r echo=FALSE, fig.fullwidth=TRUE, fig.align='center'}
load("liquor.Rdata")
plot(liquor, type="l", xlab = "Time", ylab = "Million Dollars",
     main = "Liquor Sales", lwd=2, col="blue")
```

---
# Хистограмм

```{r echo=FALSE, fig.fullwidth=TRUE, fig.align='center'}
par(mfrow=c(1,2))
hist(interest$Y1, main = "Histogram of 1-Year Rate", 
     breaks = 20,
     col = "blue",
     xlab = "Rate")
hist(diff(interest$Y1), main = "Histogram of Change in 1-Year Rate", col = "blue", 
     breaks = 20,
     xlab = "Change in Rate")
```

---
# Олон хувьсагчийн график

```{r echo=FALSE, fig.fullwidth=TRUE, fig.align='center'}
plot(Y1~Y10, data = interest,
     pch = 19, 
     xlab = "10-Year Rate", ylab = "1-Year Rate",
     col="steelblue"
     )
abline(lm(Y1~Y10, data = interest), col="red")

```

---

# Олон хувьсагчийн хамаарал

Multiway scatterplot
```{r echo=FALSE, fig.fullwidth=TRUE, fig.align='center', warning=FALSE, message=FALSE}
library(ggplot2)
library(GGally)
interest$Y30 <- NULL
p <- ggpairs(interest)
p + theme_bw()
```

