---
title: "Эконометрикс II"
subtitle: "Лекц 5: Улиралын нөлөөг загварчлах, таамаглах <html><div style='float:left'></div><hr color='#EB811B' size=1px width=796px></html>"
author: "багш: Д. Хашбаатар"
date: "2019/09/18"
output:
  xaringan::moon_reader:
    css: ['default', 'metropolis', 'metropolis-fonts', 'my-css.css']
    # self_contained: true
    nature:
      highlightStyle: github
      highlightLines: true
      countIncrementalSlides: false
---

```{R, setup, include = F}
options(htmltools.dir.version = FALSE)
library(pacman)
p_load(
  broom, here, tidyverse,
  latex2exp, ggplot2, ggthemes, viridis, extrafont, gridExtra,
  kableExtra,
  dplyr,
  lubridate,
  magrittr, knitr, parallel
)
# Define pink color
red_pink <- "#e64173"
turquoise <- "#20B2AA"
grey_light <- "grey70"
grey_mid <- "grey50"
grey_dark <- "grey20"
# Dark slate grey: #314f4f
# Knitr options
opts_chunk$set(
  comment = "#>",
  fig.align = "center",
  fig.height = 7,
  fig.width = 10.5,
  warning = F,
  message = F
)
opts_chunk$set(dev = "svg")
options(device = function(file, width, height) {
  svg(tempfile(), width = width, height = height)
})
# A blank theme for ggplot
theme_empty <- theme_bw() + theme(
  line = element_blank(),
  rect = element_blank(),
  strip.text = element_blank(),
  axis.text = element_blank(),
  plot.title = element_blank(),
  axis.title = element_blank(),
  plot.margin = structure(c(0, 0, -0.5, -1), unit = "lines", valid.unit = 3L, class = "unit"),
  legend.position = "none"
)
theme_simple <- theme_bw() + theme(
  line = element_blank(),
  panel.grid = element_blank(),
  rect = element_blank(),
  strip.text = element_blank(),
  axis.text.x = element_text(size = 18, family = "STIXGeneral"),
  axis.text.y = element_blank(),
  axis.ticks = element_blank(),
  plot.title = element_blank(),
  axis.title = element_blank(),
  # plot.margin = structure(c(0, 0, -1, -1), unit = "lines", valid.unit = 3L, class = "unit"),
  legend.position = "none"
)
theme_axes_math <- theme_void() + theme(
  text = element_text(family = "MathJax_Math"),
  axis.title = element_text(size = 22),
  axis.title.x = element_text(hjust = .95, margin = margin(0.15, 0, 0, 0, unit = "lines")),
  axis.title.y = element_text(vjust = .95, margin = margin(0, 0.15, 0, 0, unit = "lines")),
  axis.line = element_line(
    color = "grey70",
    size = 0.25,
    arrow = arrow(angle = 30, length = unit(0.15, "inches")
  )),
  plot.margin = structure(c(1, 0, 1, 0), unit = "lines", valid.unit = 3L, class = "unit"),
  legend.position = "none"
)
theme_axes_serif <- theme_void() + theme(
  text = element_text(family = "MathJax_Main"),
  axis.title = element_text(size = 22),
  axis.title.x = element_text(hjust = .95, margin = margin(0.15, 0, 0, 0, unit = "lines")),
  axis.title.y = element_text(vjust = .95, margin = margin(0, 0.15, 0, 0, unit = "lines")),
  axis.line = element_line(
    color = "grey70",
    size = 0.25,
    arrow = arrow(angle = 30, length = unit(0.15, "inches")
  )),
  plot.margin = structure(c(1, 0, 1, 0), unit = "lines", valid.unit = 3L, class = "unit"),
  legend.position = "none"
)
theme_axes <- theme_void() + theme(
  text = element_text(family = "Fira Sans Book"),
  axis.title = element_text(size = 18),
  axis.title.x = element_text(hjust = .95, margin = margin(0.15, 0, 0, 0, unit = "lines")),
  axis.title.y = element_text(vjust = .95, margin = margin(0, 0.15, 0, 0, unit = "lines")),
  axis.line = element_line(
    color = grey_light,
    size = 0.25,
    arrow = arrow(angle = 30, length = unit(0.15, "inches")
  )),
  plot.margin = structure(c(1, 0, 1, 0), unit = "lines", valid.unit = 3L, class = "unit"),
  legend.position = "none"
)
theme_set(theme_gray(base_size = 20))
```


```{R, colors, include = F}
# Define pink color
red_pink <- "#e64173"
turquoise <- "#20B2AA"
orange <- "#FFA500"
red <- "#fb6107"
blue <- "#2b59c3"
green <- "#8bb174"
grey_light <- "grey70"
grey_mid <- "grey50"
grey_dark <- "grey20"
purple <- "#6A5ACD"
```

# Улиралын нөлөөг загварчлах

Хугацаан цуваа
$$y_t=Trend_t + \color{red}{Seasonal}_t + Ciclyc_t + \varepsilon_t$$
--
Улиралын нөлөөтэй цуваа
$$y_t=S_t + \varepsilon_t$$
--
 
**Урьдчилан мэдэгдэх улиралын нөлөө** (perfectly predictable seasonality)

**Улиралын тоо** $s$ 
   - улиралын өгөгдөл (quarterly) 4
   - сарын өгөгдөл (monthly) 12
   - 7 хоногийн өгөгдөл (weekly) 52

---
# Улиралын дамми хувьсагч

дамми хувьсагч

$$D_s=\begin{cases}1,& \text{if observation is in s-th season} \\
                   0,& \text{else }\end{cases}$$

$s=4$ үед

| t 	| Date       	| $D_1$ 	| $D_2$ 	| $D_3$ 	| $D_4$ 	|
|---	|------------	|-------	|-------	|-------	|-------	|
| 1 	| 2001.01.01 	| 1     	| 0     	| 0     	| 0     	|
| 2 	| 2001.04.01 	| 0     	| 1     	| 0     	| 0     	|
| 3 	| 2001.07.01 	| 0     	| 0     	| 1     	| 0     	|
| 4 	| 2001.10.01 	| 0     	| 0     	| 0     	| 1     	|
| 5 	| 2002.01.01 	| 1     	| 0     	| 0     	| 0     	|

---
# Seasonal Component

Seasonal Component

$$S_t=\sum_{i=1}^s\gamma_{i}D_{it},\quad t=1,\ldots,T$$
 
 - $s=4$ үед
$$S_t=\gamma_1D_{1t}+\gamma_2D_{2t}+\gamma_3D_{3t}+\gamma_4D_{4t}.$$

 - $\gamma_i$ коэффициентүүдийг улиралын фактор (seasonal factor) гэдэг
 - *хуанлийн нөлөөг* оруулах боломжтой (баяр ёслолын өдөр, амралтын өдөр гэх мэт)
 
Улиралын нөлөө бүxий цуваа
$$\color{#e64173}{y_t=\sum_{i=1}^s\gamma_{i}D_{it}+\varepsilon_t,\quad t=1,\ldots,T}$$
---
# Үнэлгээ болон таамаглал

 1. Улиралын дамми бүxий шугаман регрессийг үнэлнэ
$$\hat y_t=\sum_{i=1}^s\hat\gamma_{i}D_{it}$$ 
 2. Ирээдүйн $T+h$ цэгт хугацаан цувааны утгыг таамаглана
 


|                                                    <font color="#e64173">Цэгэн таамаглал</font> 	|                                 <font color="blue">Интервал таамаглал</font> 	|                               Нягтын таамаглал 	|
|------------------------------------------------------------------:	|--------------------------------------------------:	|-----------------------------------------------:	|
| $$\color{#e64173}{\hat{y}_{T+h,T} =\sum_{i=1}^s\hat\gamma_{i}D_{i,T+h}}$$ 	| $$\color{blue}{\hat{y}_{T+h,T}\pm 1.96\hat\sigma_\varepsilon}$$ 	| $$N(\hat{y}_{T+h,T}, \hat\sigma_\varepsilon)$$ 	|
|
 
---
# Хэрэглээ: Шинээр баригдаж буй орон сууц


|date       | hstarts|
|:----------|-------:|
|1946-01-01 |      57|
|1946-02-01 |      65|
|1946-03-01 |      95|
|1946-04-01 |     103|
|1946-05-01 |     103|
|1946-06-01 |      97|
|1946-07-01 |      94|
|1946-08-01 |      96|
Table: Сар бүр шинээр баригдаж буй орон сууцын тоо: 1946-1994

---
layout: false
class: clear

.hi-slate[Сар бүр шинээр баригдаж буй орон сууцын тоо]: 1946-1994
```{R, dev = "svg", echo = F, fig.height = 7}
load("ch6data.Rdata")
library(dplyr)
housing <- ch6data %>% 
  select(date, hstarts, seasonal) %>% 
  filter(date >= as.Date("1946-01-01") & date <= as.Date("1994-11-01"))
p <- ggplot(data = housing, aes(x = date, y = hstarts)) +
  geom_line(color = "black", size = 0.5, alpha=0.3) +
  geom_point(color = "black", size = 1, alpha=0.5) +
  xlab("Starts") +
  ylab("Time") +
  theme_pander(base_size = 20) 
p
```

---
# Үнэлгээ

```{r echo=FALSE, message=FALSE}
estimation_data <- housing[1:576,]
evaluation_data <- housing[-1:-576,]
res1 <- lm(hstarts ~ seasonal - 1, data = estimation_data)
```
|term       |  estimate| std.error| statistic| p.value|
|:----------|---------:|---------:|---------:|-------:|
|seasonal1  |  86.50417|  4.029055|  21.47009|       0|
|seasonal2  |  89.50417|  4.029055|  22.21468|       0|
|seasonal3  | 122.88333|  4.029055|  30.49929|       0|
|seasonal4  | 142.16875|  4.029055|  35.28588|       0|
|seasonal5  | 147.50000|  4.029055|  36.60908|       0|
|seasonal6  | 145.99792|  4.029055|  36.23627|       0|
|seasonal7  | 139.11250|  4.029055|  34.52733|       0|
|seasonal8  | 138.41667|  4.029055|  34.35462|       0|
|seasonal9  | 130.56250|  4.029055|  32.40524|       0|
|seasonal10 | 134.09167|  4.029055|  33.28117|       0|
|seasonal11 | 111.83333|  4.029055|  27.75671|       0|
|seasonal12 |  92.15833|  4.029055|  22.87344|       0|

---
# Улиралын фактор

```{r echo=FALSE, message=FALSE,fig.fullwidth=TRUE, fig.align='center'}
bar <- barplot(res1$coefficients, names.arg = paste0("s", 1:12), border=FALSE)
text(bar, res1$coefficients - 1, signif(res1$coefficients, 3) , cex=0.7)
```

---
layout: false
class: clear
.hi-slate[Housing starts]: Actual vs .pink[Fitted]
```{r echo=FALSE, message=FALSE}
estimation_data$fitted <- fitted(res1)
p <- ggplot(data = estimation_data, aes(x = date, y = hstarts)) +
  geom_line(color = "black", size = 1, alpha=0.3) +
  geom_point(color = "black", size = 1) +
  geom_line(aes(x = date, y = fitted), color = "#e64173", size = 1, alpha=0.3) +
  geom_point(aes(x = date, y = fitted), color = "#e64173", size = 1) 
p  + xlab("Time") +
  ylab("Starts") +
  theme_pander(base_size = 20) 
```
---
# Таамаглал
```{r echo=FALSE, message=FALSE,fig.fullwidth=TRUE, fig.align='center'}
plot_data <- ch6data %>% 
  select(date, hstarts, seasonal) %>% 
  filter(date >= as.Date("1990-01-01") & date <= as.Date("1994-11-01"))
plot_data$forecast <- predict(res1, plot_data) 
plot_data$forecast[1:48] <- NA 
plot_data %<>% mutate(up = forecast + 1.96*summary(res1)$sigma, 
                      lo = forecast - 1.96*summary(res1)$sigma) 
ggplot(data = plot_data, aes(x = date, y = hstarts)) +
  geom_line(color = "black", size = 1, alpha=0.3) +
  geom_point(color = "black", size = 1) +
  geom_line(aes(x = date, y = forecast), colour=red_pink) +
  geom_ribbon(aes(x = date, ymin = lo, ymax = up), fill = red_pink, alpha = 0.2) +
 # scale_fill_manual("", values="red") +
  ylab("Starts") +
  xlab("Time") +
  theme_pander(base_size = 20) 
```
