---
title: "Эконометрикс II"
subtitle: "Лекц 8: Оновчтой таамаглал<html><div style='float:left'></div><hr color='#EB811B' size=1px width=796px></html>"
author: "багш: Д. Хашбаатар"
date: "2019/09/30"
output:
  xaringan::moon_reader:
    css: ['default', 'metropolis', 'metropolis-fonts', 'my-css.css']
    # self_contained: true
    nature:
      highlightStyle: github
      highlightLines: true
      countIncrementalSlides: false
---

```{R, setup, include = F}
options(htmltools.dir.version = FALSE)
library(pacman)
p_load(
  broom, here, tidyverse,
  latex2exp, ggplot2, ggthemes, viridis, extrafont, gridExtra,
  kableExtra,
  data.table,
  dplyr,
  lubridate,
  magrittr, knitr, parallel
)
# Define pink color
red_pink <- "#e64173"
turquoise <- "#20B2AA"
grey_light <- "grey70"
grey_mid <- "grey50"
grey_dark <- "grey20"
# Dark slate grey: #e64173
# Knitr options
opts_chunk$set(
  comment = "#>",
  fig.align = "center",
  fig.height = 7,
  fig.width = 10.5,
  warning = F,
  message = F
)
opts_chunk$set(dev = "svg")
options(device = function(file, width, height) {
  svg(tempfile(), width = width, height = height)
})
# A blank theme for ggplot
theme_empty <- theme_bw() + theme(
  line = element_blank(),
  rect = element_blank(),
  strip.text = element_blank(),
  axis.text = element_blank(),
  plot.title = element_blank(),
  axis.title = element_blank(),
  plot.margin = structure(c(0, 0, -0.5, -1), unit = "lines", valid.unit = 3L, class = "unit"),
  legend.position = "none"
)
theme_simple <- theme_bw() + theme(
  line = element_blank(),
  panel.grid = element_blank(),
  rect = element_blank(),
  strip.text = element_blank(),
  axis.text.x = element_text(size = 18, family = "STIXGeneral"),
  axis.text.y = element_blank(),
  axis.ticks = element_blank(),
  plot.title = element_blank(),
  axis.title = element_blank(),
  # plot.margin = structure(c(0, 0, -1, -1), unit = "lines", valid.unit = 3L, class = "unit"),
  legend.position = "none"
)
theme_axes_math <- theme_void() + theme(
  text = element_text(family = "MathJax_Math"),
  axis.title = element_text(size = 22),
  axis.title.x = element_text(hjust = .95, margin = margin(0.15, 0, 0, 0, unit = "lines")),
  axis.title.y = element_text(vjust = .95, margin = margin(0, 0.15, 0, 0, unit = "lines")),
  axis.line = element_line(
    color = "grey70",
    size = 0.25,
    arrow = arrow(angle = 30, length = unit(0.15, "inches")
  )),
  plot.margin = structure(c(1, 0, 1, 0), unit = "lines", valid.unit = 3L, class = "unit"),
  legend.position = "none"
)
theme_axes_serif <- theme_void() + theme(
  text = element_text(family = "MathJax_Main"),
  axis.title = element_text(size = 22),
  axis.title.x = element_text(hjust = .95, margin = margin(0.15, 0, 0, 0, unit = "lines")),
  axis.title.y = element_text(vjust = .95, margin = margin(0, 0.15, 0, 0, unit = "lines")),
  axis.line = element_line(
    color = "grey70",
    size = 0.25,
    arrow = arrow(angle = 30, length = unit(0.15, "inches")
  )),
  plot.margin = structure(c(1, 0, 1, 0), unit = "lines", valid.unit = 3L, class = "unit"),
  legend.position = "none"
)
theme_axes <- theme_void() + theme(
  text = element_text(family = "Fira Sans Book"),
  axis.title = element_text(size = 18),
  axis.title.x = element_text(hjust = .95, margin = margin(0.15, 0, 0, 0, unit = "lines")),
  axis.title.y = element_text(vjust = .95, margin = margin(0, 0.15, 0, 0, unit = "lines")),
  axis.line = element_line(
    color = grey_light,
    size = 0.25,
    arrow = arrow(angle = 30, length = unit(0.15, "inches")
  )),
  plot.margin = structure(c(1, 0, 1, 0), unit = "lines", valid.unit = 3L, class = "unit"),
  legend.position = "none"
)
theme_set(theme_gray(base_size = 20))
```

# Оновчтой таамаглал

.hi-pink[Таамаглал]: $T$-хугацааны мэдээллийн олонлог $\Omega_T$-д үндэслэн $\{y_t\}$ хугацаан цувааны ирээдүйн утга $\color{red}{\hat{y}_{T,T+h}}$-г үнэлэх.

Таамаглал оновчтой эсэхийг хэрхэн мэдэх вэ?

 - дунджаар алдаа хамгийн бага байх таамаглагч
 
--
 
 $$\min_{f}\mathrm{E}(f - y_{T+h})^2$$
 
--

 - .hi-slate[оновчтой таамаглал (optimal forecast)]
 
 $$\color{#e64173}{y_{T,T+h}=\mathrm{E}(y_{T+h}|\Omega_T)}$$ 

 - Гауссийн <sup>.pink[†]</sup> хувьсагчийн хувьд шугаман проекцтэй адил байна

.footnote[.pink[†] Нормаль тархалттай санамсаргүй хувьсагчийг Гауссийн хувьсагч гэдэг]
---
# Мэдээллийн олонлог

$T$-хугацааны мэдээллийн олонлог $\Omega_T$:

--

 - хугацаан цувааны түүх $$\Omega_{T} = \{y_T , y_{T -1} , y_{T -2} , ..\},$$

--
 - Стационарь хугацаан цувааны хувьд  $y$-г $\varepsilon$ руу 1 утгатайгаар хөрвүүлж болох учир мэдээллийн агуулгын хувьд одоогийн болон өнгөрсөн шокуудтай адил $$\Omega_{T} = \{\varepsilon_T , \varepsilon_{T -1} , \varepsilon_{T -2} , \cdots\}.$$

--

.hi-pink[Мэдээллийн олонлог]

$$\Omega_T =\{ y_{T} , y_{T -1} , y_{T -2}, \cdots, \varepsilon _{T } , \varepsilon_{T -1} , \varepsilon _{T -2} , \cdots.\}$$


---
class: inverse, middle

# MA процессийн оновчтой таамаглал

---

# Жишээ: MA(2)

Дараахи MA(2) процессийг авч үзье, 
$$y_t = \varepsilon_t + \theta_1 \varepsilon_{t-1} + \theta_2 \varepsilon_{t-2},\quad \varepsilon_t \sim  W N (0, \sigma ^2 ).$$
$T$ хугацаанаас 1 алхамын дараахи утга $y_{T +1}$-г таамаглана, 
$$y_{T +1} = \varepsilon_{T +1} + \theta_1 \varepsilon _T + \theta_2 \varepsilon_{T -1} .$$
--

$\Omega_T$  дээрхи нөхцөлт хүлээгдсэн утга нь
$$\color{#e64173}{y_{T +1,T} = \mathrm{E} (y_{T +1} |\Omega_T )} = \theta_1 \varepsilon_T + \theta_2 \varepsilon_{T -1} .$$

---
# MA(2) h-step-ahead forecast

 - 2 алхмын дараахи утга
$$y_{T +2} = \varepsilon_{T +2} + \theta_1 \varepsilon_{T +1} + \theta _2 \varepsilon_T ,$$

--
 - $\Omega_T$  дээрхи нөхцөлт хүлээгдсэн утга нь
$$\color{#e64173}{y_{T +2,T}} = \theta_2 \varepsilon_T .$$

--

 - $h>2$ алхмын дараахи

$$\color{#e64173}{y_{T +h,T}} = 0,$$

---
# MA(2): Таамаглалын алдаа

Алхам бүрийн таамаглалын алдааг тооцвол

$$\begin{align} 
\color{#e64173}{e_{T +1,T}}&=  \varepsilon_{T +1}                                 &\sim &WN    \\ 
\color{#e64173}{e_{T +2,T}}&=  \varepsilon _{T +2} + \theta_1 \varepsilon _{T +1} &\sim &MA(1)\\
\color{#e64173}{e_{T +h,T}}&=  \varepsilon_{T +h}  + \theta _1 \varepsilon_{T +h-1} + \theta_2 \varepsilon
_{T +h-2}&\sim &MA(2)
\end{align}$$

--

Алдааны вариацууд :
$$\begin{align} 
\color{#e64173}{\sigma_1^2} &=  \sigma^2    \\ 
\color{#e64173}{\sigma_2^2}&=  \sigma^2 (1 + \theta_1^2 )\\
\color{#e64173}{\sigma_h^2}&=  \sigma^2 (1 + \theta_1^2+\theta_2^2 )
\end{align}$$

---
#MA(q)  

$$y_t = \varepsilon_ t + \theta_ 1 \varepsilon_{t-1} + \cdots +\theta_ q \varepsilon_{t-q}.$$

Хэрэв $h>q$ бол 
$$\color{#e64173}{y_{ T +h,T}} = 0.$$

 - $q$-ээс цаашхи алхамыг таамаглах боломжгүй
 
$h\leq q$ үед $$\color{#e64173}{y_{ T +h,T}} = 0 + \text{"adjustment"}$$

---
# MA(q)

Таамаглалын алдаа

 - $h\leq q$,
$$\color{#e64173}{e_{ T +h,T}} = MA(h - 1)$$   

 - $h > q$, $$\color{#e64173}{e_{ T +h,T}} = MA(q)$$
--

Алдааны вариацууд : 

- $h\leq q$,
$$\color{#e64173}{\sigma_h^2 } \leq \mathrm{Var}(y_t ),$$

- $h > q$,
$$\color{#e64173}{\sigma_h^2}  = \mathrm{Var}(y_t ).$$


---
# $MA(\infty)$ оновчтой таамаглал

General linear process is
$$y_t=\sum_{i=0}^\infty b_i\varepsilon_{t-i}, \quad \varepsilon_t\sim WN(0,\sigma^2)$$

 - $h$ алхмын дараахи утга

$$y_{T +h} = \varepsilon_{T +h} + b_1 \varepsilon_{T +h-1} + \cdots + b_h \varepsilon_T + b_{h+1} \varepsilon_{T -1} + \cdots$$

--
$\Omega_T$  дээрхи нөхцөлт хүлээгдсэн утга нь
$$\color{#e64173}{y_{T +h,T}} = b_h \varepsilon_T + b_{h+1} \varepsilon_{T-1} + \cdots$$
--
Таамаглалын таамаглалын алдаа

$$\color{#e64173}{e_{ T +h,T}} = (y_{T +h} - \color{#e64173}{y_{ T +h,T} }) =\sum_{i=0}^{h-1} b_i\varepsilon_{T+h-i}\sim MA(h-1)$$
---
# Интервал болон нягтын таамаглал

$h$ алхмын дараахи утга $y_{T +h},$  forecast plus the error,
$$y_{T +h} = \color{#e64173}{y_{ T +h,T} + e_{ T +h,T}} .$$
## 95% h-step- ahead interval forecast
$$y_{ T +h,T} \pm 1.96\sigma_h.$$ 
## 95% h-step- ahead density forecast

$$N (y_{ T +h,T} , \sigma_h^2  )$$.


---
# Жишээ: MA(2)

$$y_t = \varepsilon_t + \theta_1 \varepsilon_{t-1} + \theta_2 \varepsilon_{t-2}
\varepsilon_t \sim  W N (0, \sigma_2 ).$$

1-step-ahead 95% interval forecast 
$$y_{T +1,T} = (\theta_1 \varepsilon_T + \theta_2 \varepsilon_{T -1} ) \pm 1.96\sigma ,$$
1-step-ahead density forecast 
$$N (\theta_1 \varepsilon_T + \theta_2 \varepsilon_{T -1} , \sigma_2 ).$$
 
---
# Үнэлгээ

Параметрийн утгуудийг үнэлэн, үл ажиглагдах инновациудыг( $\varepsilon$) регрессийн үлдэгдлээр орлуулна

--

Жишээ нь MA(2) процессийн хувьд

.pull-left[
 - 2 алхамын дараахи таамаглал
$$\color{#e64173}{y_{T +2,T}} = \theta_2 \varepsilon _T ,$$

 - таамаглалын алдаа
$$\color{#e64173}{e_{T +2,T}} = \varepsilon_{T +2} + \theta_ 1 \varepsilon _{T +1} ,$$
 
 - алдааны вариац
$$\color{#e64173}{\sigma _2^2} = \sigma^2 (1 + \theta_1^2 ).$$

]
.pull-right[
 - 2 алхамын дараахи таамаглал
$$\color{red}{\hat{y}_{T +2,T}} = \hat{\theta}_2 \hat{\varepsilon} _T ,$$

 - таамаглалын алдаа
$$\color{red}{e_{T +2,T}} = "unforecastable"$$
 
 - алдааны вариац
$$\color{red}{\sigma _2^2} = \hat\sigma^2 (1 + \hat\theta_1^2 ).$$
]

---
# AR процессийн цэгэн таамаглал

 - Стационар AR(p)процессийг руу хувиргаж болох учир тусгай арга шаардлагагүй мэт. 
 - Chain Rule гэж нэрлэгдэх рекурсив арга тооцоог ихээр хялбарчилдаг

---
# AR процессийн цэгэн таамаглал

$$y_ t = \phi y_{t-1} + \varepsilon_ t,\quad \varepsilon_ t \sim  W N(0, \sigma_2 ).$$

--

$T + 1$ хугацаанд $y$ цувааны утга,
$$y_{T +1} = \phi y_T + \varepsilon_{T +1 }.$$
$\Omega_T$ -руу проекцолбол
$$\color{#e64173}{y_{T +1,T}} = \phi y_T .$$
$T + 2$ хугацаанд $y$ цувааны утга,
$$y_{T+2} = \phi y_{T +1} + \varepsilon_{T+2} .$$

$\Omega_T$-руу проекцолбол $$\color{#e64173}{y_{T +2,T}} = \phi \color{#e64173}{y_{T +1,T}} .$$

---
class: inverse, middle

# ARMA процессийн оновчтой таамаглал

---
# ARMA(p, q)

$T + h$ хугацаанд $y$ цувааны утга,
$$y_{T +h} = \phi_ 1 y_{T +h-1} + \cdots + \phi_ p y_{T +h-p} + \varepsilon_{T +h} + \theta_ 1 \varepsilon_{T +h-1} + \cdots + \theta_ q \varepsilon_ {T +h-q} .$$
$\Omega_T$ -руу проекцолбол
$$\color{#e64173}{y_{ T +h,T}} = \phi _1 \color{#e64173}{y_{T +h-1,T}} + \cdots + \phi_p \color{#e64173}{y_{T+h-p,T}} + \color{#e64173}{\varepsilon_{ T +h,T}} + \theta_1 \color{#e64173}{\varepsilon_{T +h-1,T }}+ \cdots + \theta_q \color{#e64173}{\varepsilon_{T +h-q,T}} .$$


When evaluating this formula, note that the optimal time-T "forecast" of
any value of $y$ or $\varepsilon$ dated time $T$ or earlier is just $y$ or $\varepsilon$ itself.


---
# ARMA(1,1)

$$y_t = \phi y_{t-1} + \varepsilon_ t + \theta\varepsilon_{t-1}, \quad 
\varepsilon_t \sim  WN(0,\sigma^2).$$

 $T + 1$ хугацаанд $y$ цувааны утга,
$$y_ {T +1} = \phi y_ T + \varepsilon_{ T +1} + \theta\varepsilon_T .$$
Иймд
$$\color{#e64173}{y_{ T +1,T}} = \phi y_T + \theta\varepsilon_T .$$

--

$T + 2$ хугацаанд $y$ цувааны утга,
$$y_{T+2} = \phi y _{T +1} + \varepsilon_{T+2} + \theta\varepsilon _{T +1 }.$$
Projecting the right-hand side on $\Omega_T$ yields
$$\color{#e64173}{y_{ T +2,T}} = \phi \color{#e64173}{y_{ T +1,T}} .$$
---
# Хэрэглээ: Канадын ажил эрхлэлт

```{r, echo=FALSE, message=FALSE}
load('ch9data.Rdata')
library(dplyr)
estimation_data <- ch9data %>% 
  filter(date < as.Date("1994-01-01") )
library(forecast)
library(data.table)
setDT(ch9data)[, eval := date>as.Date("1993-04-01"),]
h <- sum(ch9data$eval)
y <- estimation_data$caemp

ma4 <- arima(y, order=c(0,0,4))
fcst <- forecast(ma4, h=h)
ch9data$fit <- c(y-residuals(ma4), rep(NA, h-2))

ch9data[eval==TRUE, hi:=fcst$upper[,2],]
ch9data[eval==TRUE, lo:=fcst$lower[,2],]
ch9data[eval==TRUE, f:=fcst$mean,]

library(dygraphs)
a <- as.xts.data.table(as.data.table(ch9data))

dygraph(a, main = "Canadian Employment Index: MA(4) forecasts") %>% 
  dyRangeSelector() %>%
  dySeries(name = "caemp", label = "Actual") %>%
  dySeries(c("hi","f", "lo"), label = "Predicted") %>%
  dyLegend(show = "always", hideOnMouseOut = FALSE) %>%
  dyHighlight(highlightCircleSize = 5,
              highlightSeriesOpts = list(strokeWidth = 2)) %>%
  dyOptions(axisLineColor = "navy", gridLineColor = "grey")

```

---

```{r echo=FALSE, message=FALSE}
y <- estimation_data$caemp
ar2 <- arima(y, order=c(2,0,0))
fcst <- forecast(ar2, h=h)
ch9data$fit <- c(y-residuals(ar2), rep(NA, h-2))

ch9data[eval==TRUE, hi:=fcst$upper[,2],]
ch9data[eval==TRUE, lo:=fcst$lower[,2],]
ch9data[eval==TRUE, f:=fcst$mean,]
a <- as.xts.data.table(as.data.table(ch9data))

dygraph(a, main = "Canadian Employment Index: AR(2) forecasts") %>% 
  dyRangeSelector() %>%
  dySeries(name = "caemp", label = "Actual") %>%
  dySeries(c("hi","f", "lo"), label = "Predicted") %>%
  dyLegend(show = "always", hideOnMouseOut = FALSE) %>%
  dyHighlight(highlightCircleSize = 5,
              highlightSeriesOpts = list(strokeWidth = 2)) %>%
  dyOptions(axisLineColor = "navy", gridLineColor = "grey")


```


